【裁判字號】    89,家上,96
【裁判日期】    900410
【裁判案由】    履行同居
【裁判全文】
臺灣高等法院臺中分院民事判決      八十九年度家上字第九十六號
      上  訴  人  丁○○
      送達代收人  丙○○
      被 上 訴人  甲○○
      訴訟代理人  乙○○
右當事人間請求履行同居事件，上訴人對於中華民國八十九年四月十日臺灣彰化地方
法院第一審判決（八十八年度婚字第四五一號），提起上訴，本院判決如左：
      主      文
上訴駁回。
第二審訴訟費用由上訴人負擔。
      事      實
甲、上訴人方面：
一、聲明：經合法通知未到場，據其提出書狀，求為判決：
  (一)原判決廢棄。
  (二)被上訴人在第一審之訴駁回。
  (三)第一、二審訴訟費用由被上訴人負擔。
二、陳述：其提出之書狀未為任何陳述。
乙、被上訴人方面：
一、聲明：求為判決如主文。
二、陳述：引用第一審之陳述。
      理      由
一、上訴人未於言詞辯論期日到場，核無民事訴訟法第三百八十六條各款所列情形，
    爰依被上訴人之聲請，由其一造辯論而為判決。
二、被上訴人主張兩造夫妻關係現仍存續中，上訴人於民國八十七年九月三十日無故
    離家出走，迄今不履行同居之義務，為此提起本訴。又兩造於婚後十餘日，被上
    訴人即入伍服役，上訴人即向被上訴人之父母表示無人陪伴甚感寂寞，上訴人家
    亦需其幫忙種植茄子為由，要求回娘家居住生活，被上訴人父母頗能體諒上訴人
    之心情，遂同意上訴人之請求。嗣被上訴人退伍歸來，上訴人仍藉口較習慣娘家
    生活，而經常返回娘家居住，被上訴人則仍於原住所與父母同住，此自上訴人產
    下雙胞胎二子至上訴人離家出走為止，未曾改變，非係協議居住於上訴人娘家。
    且上訴人辯稱係因被上訴人長期失業，無固定工作，並經常毆打上訴人，其自殺
    輕生並罹患精神病云云，為被上訴人嚴詞否認。蓋被上訴人有正當工作，此有被
    上訴人就職之工作證明及賦稅單可證，況上訴人不論婚前或婚後均長住娘家，僅
    偶爾返回被上訴人住所住宿，上訴人經常前往彰化基督教醫院治療，事後再請被
    上訴人之母前往醫院代為支付醫療費用，惟因被上訴人之母目不識丁，故無從得
    知上訴人所患何病。又上訴人於其娘家自殺獲救後，被上訴人之母曾至醫院探視
    、照料，上訴人曾表示係因受不了其父母一再批評、數落被上訴人，一時想不開
    才會自殺，並非被上訴人毆打所致，且被上訴人亦未毆打上訴人。另上訴人謂二
    子自襁褓起即由娘家扶養長大，被上訴人未給予其母子生活費用，未盡扶養之責
    等情，亦與事實甚有出入。蓋被上訴人及被上訴人之父母均須外出工作，確實無
    法幫忙照料二子，故僱用鄰居作為褓母代其照顧二子，惟不及一日，上訴人因不
    放心而不願再繼續由褓母照顧。因其娘家距被上訴人住處不遠，上訴人乃建議帶
    回娘家照顧，實非協議居住於上訴人娘家，此後上訴人即長住娘家，其間被上訴
    人亦囑託父母給予上訴人每月約二萬元零用金供其日常生活花用，另外再給予購
    買奶粉、尿布等費用等語。
三、上訴人則以兩造婚後，被上訴人長期失業，無固定工作，又經常無故毆打上訴人
    ，致上訴人不堪其苦，曾自殺輕生經送彰化基督教醫院救治苟活至今。且被上訴
    人因無法生子，其家長為後嗣，乃要求人工生殖，上訴人當初原想有子女後，被
    上訴人爆燥個性或稍能改善，乃同意人工受精而育有雙胞胎。嗣上訴人初為人母
    且為雙胞胎無法照顧，而婆家亦表示無法幫忙，及經被上訴人同意攜子返回娘家
    ，自襁褓起即由娘家撫養長大，期間被上訴人亦到娘家吃喝住睡，卻對上訴人母
    子生活費用未盡扶養之責。按夫妻間固負有同居之義務，惟苟一造動輒暴力相向
    或不提供生活費用，他造為謀其生活而返回娘家，顯非無正當理由，是被上訴人
    請求無理由。次查，被上訴人自認兩造自八十二年六月二十九日結婚，婚後十餘
    日被上訴人即入伍服役，上訴人即居娘家，是兩造顯無約定以被上訴人之戶藉地
    為住所。又被上訴人退伍後亦長期居住上訴人娘家，事實上兩造亦久住於上訴人
    娘家，是上訴人娘家為兩造約定之住所地。
四、查被上訴人主張之右揭事實，除據其提出戶籍謄本及在職證明書、各類所得扣繳
    暨免扣繳憑單等件附卷可稽外，亦為上訴人所是認，自堪認為實在。上訴人雖主
    張被上訴人經常無故毆打伊，且婚後同住於伊娘家，惟為被上訴人所否認，上訴
    人亦未提出證據或證人以證其事，故其所辯顯不可採。且兩造婚後即住於被上訴
    人之住處，嗣因被上訴人入伍，上訴人才暫住娘家，此為上訴人所不爭執，由此
    事實觀之，可知兩造約定其住所於被上訴人住處。次查，證人黃其錩於原審證稱
    ：伊是埔心鄉埤霞村村長，被上訴人父親透過他們村長張三龍跟伊表示，請伊跟
    被上訴人父親及張三龍到上訴人娘家請上訴人回家，但上訴人的父母都推說不知
    上訴人行蹤，問什麼也推說不知道；伊有幫忙去上訴人娘家二次，但都沒有聽上
    訴人父母說過被上訴人曾毆打上訴人的事等語。證人張三龍亦證稱：伊是埔心鄉
    舊館村村長，被上訴人父親拜託伊去上訴人娘家帶回上訴人，伊基於道義會同證
    人黃其錩去上訴人娘家，但上訴人父母都說不知上訴人行蹤，上訴人也都不出面
    ；伊幫忙去二次，一次是八十八年三、四月間，一次是同年七、八月間，到上訴
    人娘家時，上訴人的父母也沒說什麼，並未提及被上訴人有毆打上訴人等語明確
    。足徵被上訴人及其家人對待上訴人甚為和睦。況夫妻間相處首重彼此包容，互
    相關愛並且盡量適應雙方原不相同之生活環境，偶有磨擦爭執，應即尋求溝通解
    決之道，絕非逃避或一昧要求他方配合自己之需求所能克服。上訴人婚後認被上
    訴人之父母無法協助照顧兩造所生子女，但此仍需兩造與父母雙方溝通或待被上
    訴人經濟狀況較佳之時擇其適當之處所居住，除一面可建立小家庭之外，亦可就
    近照顧年邁雙親，此乃兩全其美之道，亦可全兩造對父母之孝思。豈可一昧要求
    被上訴人必須離開年邁雙親，搬離他處建立小家庭，而棄雙親於不顧，從而上訴
    人以被上訴人無故毆打及早已住於上訴人娘家等語為由，藉以逃避拒與被上訴人
    履行同居義務，尚難認其有拒絕履行同居義務之正當理由。
五、按夫妻互負同居之義務，民法第一千零零一條有明文規定。上訴人不履行同居義
    務，又無不能履行同居義務之正當理由，是被上訴人依上開規定訴請上訴人履行
    同居，依法應予准許。原審為上訴人敗訴之判決，依法並無不合，上訴意旨指摘
    原判決不當，求為廢棄改判，為無理由，應予駁回。
六、據上論結，本件上訴為無理由，依民事訴訟法第四百四十九條第一項、第七十八
    條、第四百六十三條、第三百八十五條第一項，判決如主文。
中      華      民      國    九十      年      四      月      十      日
~B1家事法庭審判長法  官  陳照德
~B2              法  官  陳成泉
~B3              法  官  曾謀貴
右為正本係照原本作成。
如對本判決上訴，須於收受判決送達後二十日內向本院提出上訴書狀，其未表明上訴
理由者，應於提出上訴後二十日內向本院提出上訴理由書（須按他造人數附具繕本）
，並繳納送達用雙掛號郵票拾份（每份參拾肆元）。
上訴時應提出委任律師或具有律師資格之人之委任狀；委任有律師資格者，另應附具
律師及格證書及釋明委任人與受任人有民事訴訟法第四百六十六條之一第一項但書或
第二項（詳附註）所定關係之釋明文書影本。
~B              書記官  林振甫
中      華      民      國    九十      年      四      月     十二     日
附註：
民事訴訟法第四百六十六條之一（第一項、第二項）
對於第二審判決上訴，上訴人應委任律師為訴訟代理人。但上訴人或其法定代理人具
有律師資格者，不在此限。
上訴人之配偶、三親等內之血親、二親等內之姻親，或上訴人為法人、中央或地方機
關時，其所屬專任人員具有律師資格並經法院認為適當者，亦得為第三審訴訟代理人
。
                                                                        Ｙ


司法院資訊處製作；財團法人民間司法改革基金會備份。
